臺灣高等法院臺南分院刑事裁定　　　　　九十四年度交抗字第四號　　　　　潛
　　　抗　告　人
　　　即 異議 人　甲　○　○.
右抗告人因違反道路交通管理處罰條例案件，不服臺灣臺南地方法院中華民國九十三
年十一月二十三日裁定（九十三年度交聲字第四四八號），提起抗告，本院裁定如左
：
    主      文
抗告駁回。
    理      由
一、抗告意旨略稱：原審裁定以公路警察係執行公權力，所為行政處分應可推定為真
    正，固非無見，惟本案仍有下列矛盾及違反常理之處：
(一)警員許仁瑋於原審證稱：因顧慮車流量及抗告人車速，所以至二○五公里處才有
    機會準備攔停抗告人等語，然以警員配備之車輛、車型，欲攔停抗告人並非難事
    ，何以追達十公里後才攔停？且開至較擁擠之近交流道處始將抗告人攔停，豈不
    增加危險性？況於車道追逐中，警車本可鳴笛示意抗告人停車，何以不鳴警報器
    以利攔停？
(二)舉發警員每日執行勤務，案件層出不窮，於本案審理時又事隔近五月，如何能擔
    保其記憶無誤？而公務員之執行行為固非必預留證據，惟若有爭議或顯然可能造
    成當事人不服時，即應保留必要之證據，供日後證明之用。抗告人於舉發當時即
    拒簽違規通知單，舉發警員僅憑目擊、記憶，並無其他事證足以證明抗告人確有
    違規情事，如此逕認抗告人違規應受罰，實難令人心服。
(三)舉證責任應由主張有利於己者負擔僅為原則，就消極不存在之事實即應適用舉證
    責任之轉換，亦即由主張違規事實存在之人負舉證之責，原審裁定認抗告人應舉
    證證明未違規之事實，顯已違背舉證責任分配之原則。為此，請求撤銷原審裁定
    ，另為適法裁定云云。
二、按汽車行駛於高速公路或設站管制之道路，而不遵管制之規定者，處汽車駕駛人
    新台幣三千元以上六千元以下罰鍰，並記違規點數一點，道路交通管理處罰條例
    第三十三條第一項及第六十三條第一項第一款分別定有明文。又按汽車在行駛途
    中，不得驟然或任意換車道，如欲超越前車或變換車道時，應先顯示方向燈告知
    前後車輛，並保持安全距離及間隔，方得超越或變換車道，高速公路交通管制規
    則第十一條亦規定甚明。
三、經查：
(一)抗告人甲○○並不否認於民國九十三年六月三十日下午十五時許，有駕駛車牌號
    碼ＢＳ－○八○八號自小客車，行經國道三號高速公路北向二百一十四公里至二
    百○五公里處時，經內政部警政署國道公路警察局第七警察隊警員發現攔查並當
    場開單舉發，並否認有違規超速及未保持安全距離等行為，拒絕簽收舉發通知單
    等情。惟抗告人前開行為有內政部警政署國道公路警察局公警局交字第Ｚ000
    00000號舉發違反道路交通管理事件通知單、內政部警政署國道公路警察局
    第七警察隊九十三年七月二十八日公警七交訴字第０９３００００９２３號函各
    一紙附卷可稽，而舉發通知單上並載明「違規人要求免罰未果拒簽違規單，當場
    「交付」等字樣（見原審卷第八、十八、三四頁）。
(二)按交通勤務警察或依法令執行交通稽查任務人員，開單舉發違反道路交通管理處
    罰條例所列之違規事實，經公路主管機關或警察機關所為之裁決處罰，本質上為
    行政處分，係公務員基於職務上權力，依法就特定之具體事件所為，並具有公法
    上效果之單方行政行為。而根據公務員為公法上行為具有公信力之原則，該行政
    處分當可被推定為真正，且其據以依法處分之事實認定，亦應可推定為正確無誤
    ，以達成維護交通秩序及公共安全之行政目的。本件舉發警員即證人許仁瑋於原
    審九十三年九月二十一日庭訊時證稱：「（本件是否你告發的，情形如何？）是
    我們告發的，當天我是執行十四時至十八時巡邏勤務，當時由我駕駛警車搭載警
    員王昭仁，當時我們行經國道三號北向二一四公里處，該處為同向四車道道路，
    當時警車行駛在最外側車道，當時異議人（即抗告人）小客車行駛在最內側車道
    ，由我們警車的車旁高速通過，因為異議人車速我們估計有一四○公里左右，所
    以我們馬上開啟警示燈但是並沒有鳴警報器一路尾隨在異議人小客車車後，我們
    看到異議人沿途見前方有前行車阻道即任意變換車道，而且未使用方向燈，且未
    保持前後車的安全距離，次數因為很多，所以我們沒有仔細計算，我們一直追到
    接近快官交流道的時候，因為該處車流增多（至二一二公里處該處就縮減為同向
    三車道路面），異議人車速才放慢下來，然後我們在二○五公里處才將警車開到
    異議人車旁，並鳴警報器持指揮棒示意異議人將車子停靠路肩，等到異議人開到
    路肩停放時，我們下車向異議人索閱證件，並告知違規事實並當場開單舉發，因
    為異議人質疑我們路上違規很多為何只追他，所以要求我們不要告發，結果我們
    還是告發，所以異議人就拒絕簽名。」、「（為何在追逐到十公里才將之予以攔
    停？）因為當時異議人的車速很快，大約一四○公里左右，而且異議人所開的車
    子為賓士三二○，所以沿路大約這個速度一直保持到接近快官交流道前，才因車
    流增多而減速，因為我們所駕駛的警車是ＢＭＷ五二○所以我們能夠一路尾隨，
    因為當時在尾隨過程中我們有顧慮到車流狀況及異議人車速，所以一直到二○五
    公里處才有機會準備將其攔停」等語。而同車警員王昭仁亦於調查時證稱：「當
    時天氣晴朗視距良好，異議人車子一直在我們視距範圍內，不可能看錯、跟錯」
    等語（見原審卷第二二至二五頁），可知舉發員警對本案事證記憶清新，否則如
    何能清楚指述當時車況、路況，及抗告人拒絕簽收舉發單等情事？而抗告人果未
    違規超速駕車，何以稱違規案件眾多，不該只舉發他，並要求員警不要告發？從
    而，上開舉發警員之證述應可認係真正，抗告人於右述時、地駕車行駛於高速公
    路，有不依規定任意變換車道而不遵管制規定之違規行為，應可認定。
(三)員警舉發交通違規案件，本可依事件性質及舉發當時其他相關狀況而為不同之取
    締或舉發行為，此為執行公權力所必然，而非必以照相或攝影等方式為之。本件
    原審斟酌執勤警員係依法執行公務，與抗告人並不相識，素無怨隙，苟非實情，
    自無須恣意誣攀之理，且認警員執行公務本身即受行政懲處責任之監督，到庭具
    結作證更以刑罰擔保其真實性，應無甘冒行政懲處及刑法偽證罪責任而刻意誣陷
    之必要，故採納上開警員證述，係依照論理及經驗法則，而認定抗告人有違規情
    事，並非僅憑警員之證詞而以偏蓋全；況抗告人亦自承曾因超速駕車違規受罰，
    則在未提出具體證據之情況下，抗告人辯稱已受他案處罰，不會再犯等語，自不
    足採信；又警員對抗告人之不願簽收舉發單指證歷歷，亦顯示其記憶猶新，堪足
    採信。至抗告人所指「舉證責任之轉換」係於民事訴訟程序適用，本案為交通案
    件，依照道路交通管理處罰條例第八十九條之規定，交通案件應準用刑事訴訟法
    規定，自無該原則之適用，故抗告人對此顯有誤解。
四、原處分機關認抗告人違規駕車，依道路交通管理處罰條例第三十三第一項、第六
    十三條第一項第一款規定，裁處抗告人罰鍰新臺幣三千元，並記違規點數一點，
    於法並無不合。原審法院予以駁回抗告人之異議。本院經核原裁定認事用法自無
    不當。抗告人提起抗告猶執前詞，指摘原審裁定違法，為無理由，應予駁回。
五、據上論斷，應依道路交通案件處理辦法第二十六條、刑事訴訟法第四百十二條，
    裁定如主文。
中  華  民  國      九十四      年        一        月      二十六      日
                                臺灣高等法院臺南分院刑事第一庭
                                    審判長法官  黃    崑    宗
                                          法官  田    平    安
                                          法官  蔡    長    林
右正本證明與原本無異。
不得再抗告。
                                    法院書記官  李    培    薇
中  華  民  國      九十四      年        一        月      二十七      日
